臺灣士林地方法院刑事裁定　　　　　　　　95年度自字第47號
自　訴　人　乙○○
自訴代理人　劉文崇律師
被　　　告　丙○○
　　　　　　甲○○
上2 人共同
選任辯護人　葉繼升律師
　　　　　　李文中律師
　　　　　　粘毅群律師
上列被告等因損害債權案件，經自訴人即僅具限制行為能力被害
人張博宇之法定代理人提起自訴，本院裁定如下：
    主  文
自訴駁回。
    理  由
一、自訴意旨如自訴狀所載（詳如附件）。
二、訊據被告丙○○、甲○○堅決否認有何自訴人所指犯刑法第
    356 條毀損債權罪之犯行，辯稱：按刑法第356 條之毀損債
    權罪，其犯罪主體應以債務人為限，而債務人為法人時，又
    別無除其代表人之規定，是公司負責人，雖於該公司財產將
    受強制執行之際，意圖損害債權人之債權，而出售該公司之
    財產，亦不得以本罪相繩，最高法院著有61年度台非字第21
    3 號判決意指可資參照。本案被告係丙○○與甲○○，均非
    自訴人強制執行名義上所載之債務人麗正國際科技股份有限
    公司（下稱：麗正公司），依我國上開實務見解，並非刑法
    第356 條之毀損債權罪規範之客體，自訴人所述明顯有構成
    要件不該當之情形存在，核屬刑事訴訟法第252 條第8 款之
    不罰行為。再者，信託行為係債權行為，不動產信託亦經登
    記在案，信託行為亦非損害債權之「毀壞、處分或隱匿」行
    為。又自訴人所指臺北市○○區○○段土地及建物均設有金
    額總計9 億6140萬元之4 個最高限額抵押權，建號20978 建
    物亦有4 億8070萬之最高限額抵押權存在，土城市○○段土
    地及建物則設定有金額總計2 億元之最高限額抵押權，則縱
    使麗正公司未信託予甲○○，自訴人聲請強制執行獲得求償
    之機會也微乎其微，則麗正公司與甲○○之信託行為何有侵
    害自訴人債權之有？被告丙○○為麗正公司董事長，甲○○
    為麗正公司董事，均為麗正公司具有決策及影響力之人，自
    訴人不思正途循民事強制執行方式求償，竟以刑逼民，且係
    針對麗正公司之董事提起自訴，請求以裁定駁回自訴。
三、按法院或受命法官於自訴案件第一次審判期日前訊問及調查
    結果，如認為案件有刑事訴訟法第252 條第8 款所定行為不
    罰者，得以裁定駁回其自訴，同法第326 條第3 項定有明文
    。又按刑法第356 條之毀損債權罪，其犯罪主體應以債務人
    為限，而債務人為法人時，又別無處罰其代表人之規定，是
    公司負責人，雖於該公司財產將受強制執行之際，意圖損害
    債權人之債權，而出售該公司之財產，亦不得以本罪相繩（
    臺灣高等法院暨所屬法院68年度法律座談會刑事類第25號、
    最高法院61年度台非字第213 號判決意旨參照）。
四、經查：
  (一)自訴人指其子即本案犯罪被害人即83年7 月生，現仍為限制
    行為能力人之張博宇對麗正公司請求清償票款事件，歷臺灣
    臺北地方法院85年度重訴字第1598號判決、臺灣高等法院94
    年度上更（四）字第83號判決略以：麗正公司應給付張博宇
    新台幣1,000 萬元，及自85年4 月23日起至清償日止按年息
    百分之6 計算之利息，經最高法院95年度台上字第314 號駁
    回上訴之裁定後，終於94年12月13日確定，張博宇嗣於95年
    3 月22日以前揭確定判決為執行名義，向臺灣臺北地方法院
    民事執行處聲請就麗正公司之財產實施強制執行在案，惟被
    告丙○○即麗正公司負責人於95年4 月21日及95年5 月2 日
    就麗正公司名下如自訴狀附表第1 段及第2 段所示之不動產
    向士林地政事務所及板橋地政事務所申請信託登記，將前揭
    不動產之所有權移轉登寄記予麗正公司董事即被告甲○○，
    致張博宇聲請就麗正公司上開財產強制執行結果，均以該財
    產業經信託登記予第3 人，無法執行等情，除據被告丙○○
    、甲○○自承在卷外，復有張博宇美國護照、出生證明、自
    訴人護照及身分證、臺灣臺北地方法院85年度重訴字第15
    98號判決、臺灣高等法院94年度上更（四）字第83號判決及
    最高法院95年度台上字第314 號裁定、臺灣臺北地方法院民
    事執行處95年3 月28日本院錦執天字第13103 號函、同院民
    事執行處95年5 月8 日本院錦執天字第13103 號函、經濟部
    麗正公司登記資料網路查詢、信託登記申請書及土記建築改
    良物信託（內容變更）契約書、臺北縣土城市○○段第0000
    -0000 地號土地登記第2 類謄本暨同縣市○○段第00000-00
    0 、00262 、00000-000 號及第00 000-000號建號建物登記
    第2 類謄本計15紙、本院95年9 月11日士院鎮95執助簡字第
    875 號裁定（以上均影本）在卷可憑，此部分事實固堪認定
    。
  (二)惟按刑法第356 條之毀損債權罪，係以「債務人」於將受強
    制執行之際，意圖損害債權人之債權而處分隱匿財產為成立
    要件，是其犯罪主體以將受強制執行之「債務人」為限，為
    身分犯，業據最高法院61年度台非字第213 號判決及臺灣高
    等法院暨所屬法院68年度法律座談會刑事類第25號座談會意
    旨闡釋甚明。而本件被害人張博宇所持之執行名義，係以麗
    正公司為債務人，此觀卷附臺灣臺北地方法院85年度重訴字
    第1598號判決、臺灣高等法院94年度上更（四）字第83號判
    決自明。至被告丙○○雖係麗正公司之負責人，被告甲○○
    係麗正公司之董事，但究與麗正公司為不同之權利主體，既
    非該將受強制執行之債務人，不能謂為該罪之犯罪主體。是
    縱自訴人自訴之事實皆為真正，且「法人」為債務人時，須
    假「自然人」之手而行脫產之行為，亦為當然之理，而可據
    此認被告2 人之行為有可非難之處；但行為之處罰以行為時
    之法律有明文規定為限，本件被告2 人既非被害人張博宇之
    債務人，即無成立毀損債權罪嫌之可能，自訴人所指告2 人
    之行為，核屬不罰。
五、此外，復查無其他積極證據足認被告2 人有何相當於刑法第
    356 條之毀損債權罪構成要件相當之犯行。從而，本案既不
    能證明被告2 人犯罪，揆諸首揭規定及說明，應裁定駁回自
    訴。
據上論斷，應依刑事訴訟法第326 條第3 項、第252 條第8 款，
裁定如主文。
中　　華　　民　　國　　96　　年　　6 　　月　　29　　日
                  刑事第六庭審判長法  官  李育仁
                                  法  官  黃雅君
                                  法  官  許辰舟
以上正本證明與原本無異。
如不服本裁定應於裁定送達後5 日內向本院提出抗告狀。
                                  書記官  洪忠改
中　　華　　民　　國　　96　　年　　6 　　月　　29　　日
